臺灣高雄地方法院刑事判決　　　　　　　　　　　　　　九十一年度訴字第六七號
　　公　訴　人　臺灣高雄地方法院檢察署檢察官
　　被　　　告　乙○○
　　指定辯護人　本院公設辯護人壬○○
右列被告因強盜等案件，經檢察官提起公訴（九十年度偵字第二二五五五號），本院
判決如左：
    主  文
乙○○攜帶兇器竊盜，因脫免逮捕，當場施以強暴未遂，累犯，處有期徒刑參年陸月
，扣案Ｔ型扳手壹支沒收；又連續攜帶兇器竊盜，累犯，處有期徒刑拾月，扣案Ｔ型
扳手壹支沒收；應執行有期徒刑肆年，扣案Ｔ型扳手壹支沒收。
    事  實
一、乙○○曾於民國八十四年間因犯施用毒品罪，經臺灣高雄地方法院判處有期徒刑
    三年三月確定，於八十八年六月十七日執行完畢。仍不知悔改，於民國九十年十
    一月三日下午二時左右，騎乘其所有車號ＸＺＧ－二七二號重型機車，前往高雄
    市旗津區○○○路，攜帶其所有客觀上具有危險性而足供為兇器使用之Ｔ型扳手
    一支，基於意圖為自己不法所有之概括犯意，從下午二時至三時許間，連續以上
    揭Ｔ型板手撬開損壞如附表所示自小客車右前或左前車門鎖之方式，沿路竊取車
    內財物，嗣於同日下午三時許，在高雄市○○○路污水處理廠前，以上揭方式，
    撬開損壞丁○○所有Ｆ六─九三０八號自小客車左前車門鎖，足以生損害於丁○
    ○。準備入車內行竊尚未得財之際，適為員警子○○與朱永福發現並上前表明身
    分逮捕，乙○○為脫免逮捕，竟以作案之Ｔ字型扳手攻擊警員子○○，而施強暴
    於依法執行職務中之公務員，致子○○左側胸穿刺傷０‧五公分、左上眼瞼撕裂
    傷二×一公分並瘀血（傷害部分未據告訴），後因員警朱永福持槍喝令乙○○放
    下扳手，二人始合力制服乙○○，並當場扣得作案之Ｔ型扳手一支。
二、案經高雄市政府警察局鼓山分局移送臺灣高雄地方法院檢察署檢察官偵查起訴，
    理  由
一、訊據被告乙○○對於右揭毀損及竊盜既遂、未遂部分之事實均自白不諱，核與被
    害人丙○○、戊○○（車主孫川連之弟）、癸○○、辛○○、甲○○、庚○○於
    警訊及丁○○於警訊、本院調查時所陳車輛被毀損及失竊之情節相符，並有相片
    十四幀、扣押物品目錄表一紙、贓物認領保管單四紙及被告所有Ｔ型扳手一支扣
    案可資佐證。惟矢口否認有加重準強盜部分犯行，辯稱：當時伊已經離開竊盜丁
    ○○車輛現場約一輛半車身之距離，因為警員未表明身份且先出手攻擊伊，致伊
    誤認渠等係其仇人，方出手反擊，並非出於脫免逮捕之意，更無殺人之犯意云云
    。經查：
（一）證人即查獲員警朱永福於本院調查時到庭證稱：伊等前去旗津二路污水處理廠
      前面，正好看到被告正在破壞丁○○車門門鎖，他人在車門旁邊，機車停在小
      客車前面，伊機車騎過去時候，距離被告三、四步距離時，就已經有先表明自
      己是警察身份，子○○直接跳下車子，抓住被告之手臂，後來被告拿Ｔ型扳手
      攻擊子○○後，想要騎機車逃跑，那時伊還沒有下車，遂加油去衝撞他的機車
      ，雙方機車倒地後，被告繼續攻擊子○○，子○○一直抓住他左手，當時伊舉
      槍喝令他不要動，他停了一下，手裡還是抓著扳手，但是也沒有放棄攻擊，後
      來伊拉上槍機，他才把扳手丟掉，二人方合力制服他等語（見本院九十一年一
      月二十九日訊問筆錄）；核與證人即查獲員警子○○於同日到庭證稱：伊等接
      獲民眾報案，前去汙水廠前面，伊看到被告以Ｔ型扳手正在撬車門，伊跳下車
      ，並喊「警察」後，上前欲抓住被告，被告直接反應就用Ｔ型扳手攻擊伊胸部
      ，後來他又要騎機車離開，朱永福騎車撞倒他，他很生氣，又用拳頭打伊頭部
      一拳。後來朱永福拿槍出來，喝令他不要動，他還是拿著Ｔ型扳手，後來朱永
      福拉上槍機，他才放下扳手等語（見同日訊問筆錄）相符，並有報告書及驗傷
      診斷書各一紙附卷可佐。證人朱永福、子○○與被告並無仇隙，應無挾怨誣攀
      被告之可能，渠二人之證言應屬可採。依渠二證人之證言，被告顯係基於脫免
      逮捕之意而出手攻擊警員無訛。再證人即現場目擊者己○○於本院調查時亦到
      庭證稱：伊本來在屋內，聽到吵架聲所以出來查看，聽到有人說抓賊，好像有
      三、四個人在那邊打架，伊在馬路對面看他們打架，當時他們就在伊先生（即
      被害人丁○○）自小客車前面打架，當時打架地點距離自小客車差不多一公尺
      而已，伊有走過去跟他們說你們不要打架，不要砸到我們的車，當時被告根本
      還沒有騎機車離開，被告僅破壞車門鎖，尚未打開車門行竊等語（見本院九十
      一年二月十九日訊問筆錄），並當庭繪製案發地點相關位置圖一紙在卷可參。
      足證被告確係於破壞被害人丁○○自用小客車車門，尚未入內行竊之際，即為
      警員發現，經警員表明身份後，為脫免逮捕，當場為攻擊警員之行為，是被告
      所辯其已離開竊盜現場且警員並未表明身份云云，無非係事後卸責之詞，不足
      採信。
（二）按所謂強暴乃指逞強施暴之意，行為人以有形之體力或其他行為，造成被害人
      一種心理或生理上被強制之狀態。某種行為是否為犯罪構成要件上所稱之強暴
      ，應就整體構成要件及具體行為情狀為判斷，本件被告於警員實施逮捕之際，
      持對人生命身體安全有危險之Ｔ型扳手毆打警員，致警員受有左側胸穿刺傷、
      左上眼瞼撕裂傷並瘀血等傷害，應與強暴行為相當。被告雖又辯稱：伊係因警
      員攻擊成傷方出手反擊，其所為應係正當防衛云云，並提出其受傷之診斷證明
      書一紙佐證，然觀之上開診斷證明書所記載之傷勢為頭皮撕裂傷、右臉擦傷等
      傷，其傷勢尚非嚴重，且在雙方激烈衝突之際，因拉扯受傷自所難免，證人己
      ○○亦於本院調查時到庭證稱：後來旁邊圍了一群人說抓到小偷，因為我們那
      邊常常被偷東西，所以路人有人用腳踢他（指被告）等語（見本院九十一年二
      月十九日訊問筆錄），是依上開傷勢，尚難遽認被告係先遭警員攻擊時所受之
      傷害，被告此部分所辯亦不足採。
      綜上，本件事證已臻明確，被告犯行堪以認定。
二、按被告行為後，刑法第三百三十條已有修正，並經總統於九十一年一月三十日公
    告，於同年二月一日生效。修正後之刑法第三百三十條第一項規定之法定刑由五
    年以上十年以下有期徒刑，修正為七年以上有期徒刑，經比較新舊法，以舊法有
    利於被告，依刑法第二條第一項但書規定應適用舊法，合先敘明。
三、按刑法第三百二十九條之以強盜論，即以強盜罪相當條文處罰之意，並非專以第
    三百二十八條第一項之強盜論，故第三百三十條所謂犯強盜罪，不僅指自始犯強
    盜罪者而言，即依第三百二十九條以強盜論者，亦包括之，如此項準強盜有第三
    百二十一條第一項各款情形之一，自應依第三百三十條論處。又刑法準強盜罪，
    係以竊盜或搶奪為前提，在脫免逮捕之情形，其竊盜或搶奪既遂者，即以強盜既
    遂論，如竊盜或搶奪為未遂，即以強盜未遂論，最高法院分別著有二十五年度上
    字第六六二六號、七十七年度台上字第三九六○號、六十八年度年度台上字第二
    七七二號、七十五年度台上字第六三四六號等判決意旨可資參照。另按刑法第三
    百二十一條第一項第三款所謂兇器，凡於人之生命身體之安全，易生危險者均屬
    之，因攜帶兇器行竊，只需行竊時攜帶具有危險性之兇器為已足，並不以主觀上
    有以該兇器行兇之意圖為必要，最高法院七十年度台上字第六一一○號判決、七
    十一年度台上字第七二八號判決均採同一見解。核被告持兇器損壞車門鎖，著手
    竊盜尚未得手之際，為依法執行公務之警員發現，為脫免逮捕，而當場施以強暴
    ，所為係犯刑法第一百三十五條第一項之妨害公務罪、修正前第三百三十條第二
    項、第一項之加重準強盜未遂罪及第三百五十四條之毀損罪，公訴意旨漏未審酌
    被告乙○○攜帶兇器竊盜，因脫免逮捕，當場施以強暴未遂之犯行，僅論以刑法
    第三百二十九條之準強盜罪，容有違誤，惟其基本事實同一，本院自應予以審理
    ，並變更起訴法條；又公訴人雖漏未引用妨害公務及毀損罪法條，但犯罪事實已
    詳述，該部分之犯行應認為業經起訴，自應加以審判。被告所犯上開三罪，分別
    具有方法目的之牽連關係（加重準強盜與毀損部分），或一行為觸犯數罪名之想
    像競合犯關係（加重準強盜與妨害公務部分），應依法從一重之加重準強盜未遂
    罪論處。被告已著手於竊盜犯行之實行而不遂，為脫免逮捕當場施以強暴，屬強
    盜未遂犯，應依刑法第二十六條前段之規定減輕其刑。另被告攜帶兇器以撬開車
    門鎖方式，竊取如附表所示車內財物等行為，應分別構成刑法第三百五十四條毀
    損罪（附表編號一、二、三、五部分未據合法告訴）、第三百二十一條第一項第
    三款之加重竊盜既遂罪（附表編號一至四）及刑法第三百二十一條第二項、第一
    項第三款之加重竊盜未遂罪（附表編號五、六）。被告先後多次加重竊盜既遂、
    未遂及編號四、六之毀損犯行，時間緊密，所犯構成要件復相同，顯係基於概括
    犯意為之，為連續犯，依刑法第五十六條規定，應論以刑法第三百二十一條第一
    項第三款之加重竊盜罪及第三百五十四條之毀損罪，並加重其刑。被告毀損門鎖
    之目的在於竊取財物，所犯上開二罪，有方法目的之牽連關係，應從一重之連續
    加重竊盜罪論處。另其所犯加重竊盜及加重準強盜二罪之間，行為互殊，犯意個
    別，應予分論併罰（最高法院七十二年度台上字第一三一七號判決參見），公訴
    人認係連續犯關係，容有誤會。又被告乙○○於民國八十四年間因犯施用毒品罪
    ，經臺灣高雄地方法院判處有期徒刑三年三月，於八十八年六月十七日執行完畢
，有卷附之臺灣高等法院被告全國前案紀錄表、刑案資料查註紀錄表各一份可按
    ，其受有期徒刑之執行完畢，五年以內再犯有期徒刑以上之罪，為累犯，爰依刑
    法第四十七條之規定，加重其刑。並依刑法第七十一條第一項「刑有加重及減輕
    者，先加後減。」規定，就其所犯加重準強盜未遂罪之刑先加後減之；加重竊盜
    罪部分則遞加之。爰審酌被告年輕力壯，不知循合法正當途徑取得財富，犯罪手
    段、所竊財物、警員子○○所受傷害及犯後坦承部分犯行之態度等一切情狀，分
    別量處如主文所示之刑，並定其應執行之刑。另扣案Ｔ型扳手一支，係供被告犯
    罪所用之物，且為其所有，業經被告供明在卷，應依刑法第三十八條第一項第二
    款規定宣告沒收。
五、公訴意旨另以：被告上開攻擊警員之行為，係基於殺人之故意為之，因認被告此
    部分涉有刑法第二百七十一條第二項、第一項之殺人未遂罪嫌云云。按刑法上殺
    人罪之成立，須於實施行為時，即具有使人喪失生命之故意，又刑法第二百七十
    七條第一項之普通傷害罪，須告訴乃論；而告訴乃論之罪，未經告訴者，法院應
    諭知不受理判決，刑法第二百八十七條前段、刑事訴訟法第三百零三條第三款分
    別定有明文。經查：本件被告係為防護贓物及脫免逮捕而為攻擊警員之行為，已
    如前述，則被告斯時主觀上應係亟欲脫逃，避免遭警員逮捕，方隨手以行竊之Ｔ
    型扳手擊刺警員，目的並非在殺害警員，再被告與警員子○○間並無深仇怨隙，
    衡情被告並無殺人之動機，況參以警員子○○之傷情，其左側胸穿刺傷僅零點五
    公分、左上眼瞼撕裂傷僅二乘一公分併瘀血，並非受有嚴重之傷害，顯見被告當
    時擊刺之力道尚非猛烈，尚難認被告於行為當時，主觀上具有殺人之犯意甚明，
    核其所為應僅係成立普通傷害罪，惟此部分傷害之犯行，被害人子○○並未提出
    合法之告訴，依上開說明，本院原應就此部分諭知不受理判決。惟公訴人認被告
    此部分行為，與本院前述對被告為論罪科刑之加重準強盜未遂部分，有牽連犯之
    裁判上一罪關係，爰不另為不受理判決之諭知，併予說明。
據上論斷，應依刑事訴訟法第二百九十九條第一項前段、第三百條，刑法第二條第一
項但書、第五十六條、第三百二十一條第一項第三款、修正前第三百三十條第一項、
第二項、第一百三十五條第一項、第三百五十四條、第五十五條、第四十七條、第二
十六條前段、第五十一條第五款、第三十八條第一項第二款，罰金罰鍰提高標準條例
第一條前段，判決如主文。
本案經檢察官莊榮松到庭執行職務。
中     華     民     國      九十一     年     三     月     二十九     日
                                  臺灣高雄地方法院刑事第六庭
                                      審判長 法  官     趙家光
                                             法  官     周玉群
                                             法  官     邱泰錄
右正本證明與原本無異。
如不服本判決，應於判決送達後十日內，向本院提出上訴狀。
                                             書記官     林慧君
中    華    民    國      九十一     年     三      月      二十九      日
附表：
┌──┬───┬────────┬─────────┬──────┬───┐
│編號│被害人│  自小客車車號  │   犯 罪 地 點    │  竊得財物  │有無毀│
│    │      │                │                  │ （新台幣） │損告訴│
├──┼───┼────────┼─────────┼──────┼───┤
│一  │丙○○│ＹＪ—一九三八號│旗津海岸路十六號  │八十元      │無    │
├──┼───┼────────┼─────────┼──────┼───┤
│二  │戊○○│ＳＵ—七０四二號│旗津三路九００巷口│一百十元    │無    │
├──┼───┼────────┼─────────┼──────┼───┤
│三  │癸○○│ＸＫ—四六二六號│旗津三路復興巷口  │一百六十元  │無    │
├──┼───┼────────┼─────────┼──────┼───┤
│四  │辛○○│ＹＸ—五二０八號│旗津三路九００巷口│三百七十五元│      │
│    │      │                │                  │高速公路回數│      │
│    │      │                │                  │票四十元七張│有    │
│    │      │                │                  │、三十八元三│      │
│    │      │                │                  │張          │      │
├──┼───┼────────┼─────────┼──────┼───┤
│五  │甲○○│ＹＴ—一００七號│旗津三路九００巷口│無          │無    │
├──┼───┼────────┼─────────┼──────┼───┤
│六  │庚○○│ＹＺ—四九００號│中洲三路與旗津三路│無          │有    │
│    │      │                │口                │            │      │
└──┴───┴────────┴─────────┴──────┴───┘
中華民國刑法第三百二十一條
 (加重竊盜罪)
犯竊盜罪而有左列情形之一者，處六月以上五年以下有期徒刑：
一  於夜間侵入住宅或有人居住之建築物、船艦，或隱匿其內而犯之者。
二  毀越門扇、牆垣或其他安全設備而犯之者。
三  攜帶兇器而犯之者。
四  結夥三人以上而犯之者。
五  乘火災、水災或其他災害之際而犯之者。
六  在車站或埠頭而犯之者。
前項之未遂罰之。
中華民國刑法第三百二十九條
 (準強盜罪)
竊盜或搶奪，因防護贓物、脫免逮捕或湮滅罪證，而當場施以強暴脅迫者
，以強盜論。
中華民國刑法第三百三十條
 (加重強盜罪)
犯強盜罪而有第三百二十一條第一項各款情形之一者，處五年以上十二年
以下有期徒刑。
前項之未遂犯罰之。
中華民國刑法第一百三十五條
 (妨害公務執行及職務強制罪)
對於公務員依法執行職務時，施強暴脅迫者，處三年以下有期徒刑、拘役
或三百元以下罰金。
意圖使公務員執行一定之職務或妨害其依法執行一定之職務或使公務員辭
職，而施強暴脅迫者，亦同。
犯前二項之罪，因而致公務員於死者，處無期徒刑或七年以上有期徒刑。
致重傷者，處三年以上、十年以下有期徒刑。
